臺灣高等法院高雄分院刑事判決　　 96年度上更(二)字第277號
上　訴　人　臺灣高雄地方法院檢察署檢察官
被　　　告　甲○○
選任辯護人　蘇吉雄律師
　　　　　　陳雅娟律師
　　　　　　楊靖儀律師
上列上訴人因被告違反毒品危害防制條例案件，不服臺灣高雄地
方法院89年度訴字第248 號中華民國89年5月31日第一審判決（
起訴案號：臺灣高雄地方法院檢察署88年度偵字第21159 號），
提起上訴，經最高法院第2次發回更審，本院判決如下：
     主  文
上訴駁回。
     理  由
一、公訴意旨略以：被告甲○○為維德診所之執業醫師，其竟基
    於販賣第三級毒品ＦＭ２之概括犯意，自民國88年間起，在
    高雄市新興區○○○路457 號維德診所內，以每包新臺幣（
    下同）50元至100 元不等之價格，販賣第三級毒品予不特定
    人。嗣因高雄市政府警察局左營分局新莊派出所員警於88年
    8 月20日下午3 時35分許，在高雄市○○區○○路124 號3
    樓之2 室，當場查獲丙○○（當時冒名曾振川）持有ＦＭ２
    ，丙○○遂帶同員警在維德診所內查獲被告甲○○販賣ＦＭ
    ２，並在診所抽屜內扣得分裝好ＦＭ２，其中5 顆裝14小包
    、10顆裝17小包。因認被告涉犯毒品危害防制條例第4 條第
    3 項販賣第3 級毒品罪嫌云云。
二、關於證據能力之意見：
  (一)辯護人主張：證人丙○○警詢、乙○○偵訊及本院前審訊問
    ，均係出於警方之陷害教唆，故無證據能力；另本案扣押物
    係違法搜索所得，亦無證據能力云云。惟按92年2 月6 日修
    正施行之刑事訴訟法施行法第7 條之3 規定：中華民國92年
    1 月14日修正通過之刑事訴訟法施行前，已繫屬於各級法院
    之案件，其以後之訴訟程序，應依修正刑事訴訟法終結之，
    但修正刑事訴訟法施行前已依法定程序進行之訴訟程序，其
    效力不受影響。其立法意旨謂：中華民國92年1 月14日修正
    刑事訴訟法施行前，已繫屬於各級法院之案件，其以後之訴
    訟程序，應依修正刑事訴訟法終結之。但為避免程序之勞費
    ，本諸舊程序用舊法，新程序始用新法之一般法則，各級法
    院於修正之刑事訴訟法施行前，已依法踐行之訴訟程序（包
    含相關證據法則之適用），其效力不受影響。故而，對於提
    起上訴之案件，於修正刑事訴訟法施行前，原審法院就可得
    為證據之證據，已依法定程序調查者，其效力亦不受影響，
    爰增訂本條，以資適用等語。故本件被告以外之人於偵查、
    原審及本院前審89年度上訴字第1045號時之言詞及書面陳述
    ，既經原審及本院前審（指上開上訴案件）依修正前刑事訴
    訟法相關規定調查，並向檢察官、被告及其辯護人提示或告
    以要旨，令其辯論，另於本院審理時，檢察官、被告及辯護
    人除證人丙○○及乙○○2 人外，又均同意不再聲請到庭對
    質、詰問，本院認該等被告以外之人之審判外陳述業經合法
    調查並已保障被告及其辯護人之對質、詰問權，故上開陳述
    均具證據能力。另本案係因警方查獲丙○○持有第三級毒品
    後，依丙○○之供述，而認被告原即有販賣第三級毒品之犯
    意，因而使丙○○前往購買而查獲本案，此屬學理上所稱之
    「機會教唆」而非「陷害教唆」（最高法院95年度台上字第
    1453號判決意旨參照）；另本案扣押之物，依被告及證人林
    姻貝之供述，均係當場因現行犯查獲而扣押之物，或係被告
    自行提出而扣押之物，均非警方實施搜索後而扣得，故亦無
    是否違法搜索之情，均併此敘明。
  (二)又按被告以外之人於審判外之言詞或書面陳述，除法律有規
    定者外，不得作為證據，刑事訴訟法第159 條第1 項定有明
    文。又被告以外之人於審判外之陳述，雖不符前4 條之規定
    ，而經當事人於審判程序同意作為證據，法院審酌該言詞陳
    述或書面陳述作成時之情況，認為適當者，亦得為證據，刑
    事訴訟法第159 條之5 第1 項亦定有明文。本件除上開辯護
    人主張無證據能力之證據外，其他本院用以認定被告犯罪事
    實存否之其他被告以外之人於審判外之言詞或書面陳述，當
    事人未於本院審理過程中聲明異議，並同意將之作為證據，
    本院復審酌前開言詞或書面陳述作成時之情況均屬正常，且
    與本案相關之待證事實具有關連性，認適當作為證據，依前
    開之規定，認上開陳述均具有證據能力。
三、按犯罪事實應依證據認定之，無證據不得認定犯罪事實，刑
    事訴訟法第154條第2項定有明文。又認定犯罪事實所憑之證
    據，雖不以直接證據為限，間接證據亦包括在內；然而無論
    係直接或間接證據，其為訴訟上之證明，須於通常一般之人
    均不致有所懷疑，而得確信其為真實之程度者，始得據為有
    罪之認定，倘其證明尚未達到此一程度，而有合理性之懷疑
    存在時，即難為有罪之認定（最高法院76年度台上字第4986
    號判例意旨參照）。又按被告否認犯罪事實所持之辯解，縱
    屬不能成立，如無積極證據足以證明其犯罪行為，自不能以
    推測或擬制之方法，以為裁判基礎（最高法院78年台上字第
    1981號判決意旨參照）。
四、另按本案起訴書犯罪事實記載：「甲○○……基於販賣第三
    級毒品之概括犯意，自民國88年間起，……販賣第三級毒品
    予不特定人。嗣因高雄市政府警察局左營分局新莊派出所員
    警於88年8 月20日下午3 時35分許，在高雄市○○區○○路
    124 號3 樓之2 室，當場查獲丙○○持有ＦＭ２，丙○○遂
    帶同員警在維德診所內查獲甲○○販賣ＦＭ２，並在診所抽
    屜內扣得分裝好ＦＭ２，5 顆裝14小包、10顆裝17小包。」
    等語，而其證據並所犯法條欄另記載：「……證人丙○○於
    警訊中供稱：伊所施用ＦＭ２均是在維德診所購買，每次購
    買4 包（5 顆裝），每包100 元……，88年8 月20日晚上8
    時15分許，伊帶同警方至維德診所，伊先行進入診所內向櫃
    內護士買ＦＭ２，護士隨即拿出一包用夾鏈袋裝有5 顆ＦＭ
    ２藥丸給伊，伊拿100 元給護士小姐，而隨後警方即進入表
    明身分而查獲……。核與證人即新莊派出所警員乙○○於偵
    查中供述情節大致相符……。」等語，據此則可以認定起訴
    事實包括被告於88年間起，販賣第三級毒品予包括丙○○在
    內之不特定人，以及於88年8 月20日晚上8 時15分許，販賣
    第三級毒品予丙○○之事實，合先敘明。
五、本案檢察官係以：(1)購毒者丙○○警詢陳述向被告診所購買
    ；(2)警員乙○○偵訊陳述查獲經過；(3)護士林姻貝警詢、偵
    訊陳述被告交待販賣及購買者不用經醫生開立處方箋之事實
    ；(4)警方於88年8 月21日扣押之「曾正川」病歷及被告於偵
    查中提出之「曾振川」之病歷二者明顯不同，而係事後補寫
    之事實等，而認被告涉有上開罪嫌。訊據被告甲○○堅決否
    認有何上開犯行，辯稱：伊擔任醫師，曾提供ＦＭ２之助眠
    藥品給病患，如失眠或戒毒癮之人，需要用到ＦＭ２，以幫
    助睡眠穩定情緒，醫師會基於專業判斷而給藥，並非以之為
    毒品而持交病人，否則豈有僅收藥品之錢，每顆20元，如係
    黑市價格應係數百元，足見伊並無販毒之意，且醫師對熟悉
    之老病人通常僅需觀察其臉色或聽其講話即知其病情，尤其
    是長期需要安眠藥或精神方面有疾病之人，與門診時就診記
    錄有無立即記載並無直接關連，警方查獲之病人「曾振川」
    （後來才知是丙○○所冒用該名）是診所老病患，門診有來
    過，當天「曾振川」配合警方到診所，伊知道係老病患，護
    士一給藥後，警方就現身，來不及登載病歷，以前余明隆醫
    師亦有對「曾振川」診療過，只是初診開較輕微之藥，伊開
    藥給病患實係因病患主訴有失眠症狀，因為有藥癮之病人沒
    有磕藥會有燥動、精神不穩無法入眠，故才給藥，精神科醫
    師亦經常開此種藥給失眠之病人，當天「曾振川」進入診所
    後，伊有看見他，有打招呼，也有聽到他向護士說要十字的
    （即ＦＭ２），因伊清楚其病情，才在診察室出聲說「好啦
    」，並與其寒暄，護士林姻貝才給藥，而門診記錄上亦有記
    載，伊絕非販賣毒品等語。辯護人則為被告辯護稱：毒品危
    害防制條例第2 條第4 項規定：「醫藥及科學上需用之麻醉
    藥品與其製品及影響精神物質與其製品之管理，另以法律定
    之」，而該條所稱「另以法律定之」之法律，係指管制藥品
    管理條例。醫師於醫療上得使用管制藥品，且其時所使用之
    管制藥品不得解釋為毒品。縱使醫師於醫療上使用有不當，
    仍應依管制藥品條例之規定處理，而無毒品危害防制條例之
    適用。丙○○係被告之病患，且有多項毒品前科，為毒癮戒
    斷之病人，長期患有失眠症，其因而有失眠及燥動現象而需
    要使用ＦＭ２治療，故被告開立ＦＭ２給丙○○，應認係醫
    療行為等語。
六、經查：
  (一)被告甲○○係維德診所之執業醫師，具醫師資格，且合法執
    業，有高雄醫學大學畢業證書、醫師及格證書及開業執照等
    附卷可稽（見偵查卷第21-23 頁），且其知悉ＦＭ２於88年
    4 月28日經行政院以台88法字第16411 號公告為第三級毒品
    ，不得販賣之事實，為被告所承認。而被告係向康郁醫藥實
    業有限公司購得ＦＭ２之事實，復為被告所供承，並經證人
    即康郁醫葯實業有限公司負責人張瑛琇於原審審理時結證在
    卷（見原審卷第42頁），並有統一發票及認購藥物回條各2
    紙在卷為憑（見偵查卷第25頁、第26頁），可認被告係合法
    取得ＦＭ２之藥品。而ＦＭ２可用於治療失眠症，丙○○曾
    罹患失眠症之情，亦經證人丙○○於警訊、證人余明隆於本
    院前審調查時結證屬實（見警卷丙○○冒用曾振川名義應訊
    筆錄，本院前審89年9 月28日證人余明隆訊問筆錄），並有
    高雄醫學院附設中和紀念醫院內服號藥袋一只及所附用藥說
    明附卷（見原審卷第26-28 頁）記載ＦＭ２可使用於失眠症
    之治療為憑，足認ＦＭ２可使用於失眠症之症狀，及被告係
    醫師基於醫療目的，而合法取得可治療失眠症之ＦＭ２之事
    實，應可認定。
  (二)關於被告涉嫌販賣第三級毒品予丙○○部分：
  1.丙○○於88年8 月20日下午因持有第三級毒品ＦＭ２共13顆
    為警查獲後，冒用「曾振川」名義應詢，而於警詢時供稱：
    伊所施用之毒品ＦＭ２是在高雄市新興區林森、七賢一路口
    不知名診所內購買，每次購買1 包，內有5 顆，伊每次購買
    4 包，每包以100 元所購得，4 包共400 元等語（見88年8
    月20日第1 次警詢筆錄，警卷第8-9 頁），而後於同日晚上
    帶同警方前往高雄市新興區○○○路457 號被告執業之維德
    診所，於丙○○向診所值班台護士林姻貝購買1 小包共5 顆
    ＦＭ２時為警查獲之事實，業經丙○○於警詢及本院審理中
    所證明，且與協同前往查獲之警員乙○○於偵訊、本院前審
    及本院審理中所述相符，亦與護士林姻貝於警詢、偵訊、原
    審及本院前審時所述相符，另亦經被冒名之曾振川於偵訊及
    本院前審時所證明，且有內政部警政署刑事警察局88年10月
    15 日 （88）刑紋字第100648號函所附之指紋鑑定書附卷可
    稽，故此部分丙○○冒名被查獲後，由警員陪同前往查獲本
    案之事實，亦可認定。
  2.而丙○○於警訊時陳稱：伊所施用ＦＭ２均是在維德診所所
    購買，每次購買4 包（5 顆裝），每包100 元。……88年8
    月20日晚上8 時15分許，伊帶同警方至維德診所，伊先行進
    入診所內向櫃台內護士買十字（即ＦＭ２之俗稱），護士隨
    即拿出1 包用夾鏈袋裝有5 顆ＦＭ２藥丸給伊，伊拿100 元
    給護士小姐，而隨後警方即進入表明身分；伊2 年前曾2 次
    看診均有掛號，而後至今都未曾有掛號，伊之所以知道如需
    ＦＭ２不用掛號，是一位朋友告訴伊的（見88年8 月20日第
    2 次警詢筆錄，及同年月21日警詢筆錄，警卷第10頁反面、
    第11頁反面）。而關於丙○○曾向維德診所護士購買ＦＭ２
    、其購買時未經掛號程序、及其於88年8 月20日晚上購買及
    查獲本案之經過，其於本院審理時，亦為大致相符之證述（
    見本院96年12月12日審判筆錄）。另林姻貝則先於警訊時稱
    ：經現場指認「曾振川」（應係丙○○）確實有到診所購買
    ＦＭ２，「曾振川」直接進入維德診所櫃檯藥局，當時他告
    訴伊要購買5 顆十字，伊便將5 顆1 包用夾鏈袋分裝好的藥
    拿賣給他，每包5 顆售價100 元；幫忙診所販賣ＦＭ２，醫
    生、院長均無交待是否需要處分箋，只說販賣金額要清楚等
    語（見88年8 月20日警詢，警卷第5 頁反面、第6 頁反面）
    ；其於偵查中又結證稱：是診所內的藥，被告交待若有人要
    來買十字（指ＦＭ２）以每顆20元賣掉，客人來買時不需要
    經醫生開處方。伊曾賣過10多次給不特定人，每次賣1 包或
    2 包，每包5 顆或10顆，有賣給「曾振川」。直接找護士買
    ，不用給醫生看，別的護士也是如此賣等語（見88年8 月21
    日偵訊筆錄，偵查卷第8-10頁）；又於偵查中證稱：那天「
    曾振川」進診所，與被告打招呼，被告即叫伊拿ＦＭ２給「
    曾振川」。每天都有人來買，不需要掛號、診斷，直接跟被
    告說，被告即叫伊拿給病人等語（見88年9 月16日偵訊筆錄
    ，偵查卷第31-32 頁）；再於本院前審時結證稱：病人來說
    要買十字（指ＦＭ２）的藥，伊就將已包好的藥拿給病人，
    有時有經過醫生看診，有時沒有經醫生看診就直接來買藥，
    伊就拿給他；「曾振川」（即丙○○）去診所就說要買十字
    的藥，伊就直接拿一包給他，他就交給我100 元，他這次沒
    有經過醫生看診，……伊賣的地方離診療室約有5 、6 步，
    進門要經過伊賣藥的地方；被告在一審審理第一次出庭時叫
    伊要說他的好話等語（見本院前審89年9 月14日訊問筆錄，
    上訴卷第53-55 頁）。則上開2 人關於丙○○曾來該診所購
    買ＦＭ２，以及丙○○曾來診所購買時未經掛號、診斷、處
    方，僅與被告打招呼，及丙○○向護士購買，而由護士直接
    交付ＦＭ２給丙○○之事實所證相符；另證人乙○○於偵查
    中亦結證稱：在「曾振川」（即丙○○）買藥過程，他沒有
    進入診療室，……醫生並未出來，且未經掛號手續等語（見
    88 年9月20日偵訊筆錄，偵查卷第37頁反面）；另乙○○於
    本院前審及本院審理時，亦均為與上開相符之陳述，且其此
    部分所證亦與上開丙○○、林姻貝2 人所證相符，故認丙○○、林姻貝及乙○○等人上開相符之陳述，應可採信。則丙○○於88年8 月20日晚上及此之前，曾在該診所購得ＦＭ２
    ，而購買前並未掛號，亦未進診療室經由被告診斷，於購得
    前被告亦未填寫處方箋之事實，應可認定。
  3.惟丙○○於警詢時即稱：伊曾去被告診所就醫過，第2 次是
    被告替伊就診，之前2 次看診均有掛號等語（見88年8 月21
    日警詢筆錄，警卷第11頁）；其於本院審理時亦證稱：伊為
    警查獲持有ＦＭ２時，伊說是向診所買的，警員不信，所以
    伊就帶警員前往維德診所，伊先進入，警員在外面，當時醫
    師在忙，伊舉手向被告打個招呼後，就轉到櫃檯，就由櫃檯
    小姐拿給伊。伊至被告處好幾次，認識被告等語（見本院96
    年12月12日審判筆錄），另被告於偵查中曾提出「崇德診所
    」，姓名為「曾振川」於88年6 月14日初診之門診紀錄表，
    其內則記載「曾振川」曾於6 月14日、6 月24日、8 月10日
    及8 月20日就診之紀錄，此有該門診紀錄表在卷可稽（見偵
    查卷第28頁），被告並辯稱：伊曾在其他診所任駐診醫師，
    丙○○曾前往看病而認識他，後來伊於87年1 月7 日開設崇
    德診所，他也來看過，88年5 月6 日伊診所再改名為維德診
    所等語（見本院96年12月12日審判筆錄第21頁），而上開門
    診紀錄表姓名欄「曾振川」之筆跡其字形及筆順，均與丙○○於警詢時冒用「曾振川」受詢時之簽名相符，且經丙○○
    於本院審理時證稱：其上姓名與年籍資料像是伊所寫的等語
    （見本院96年12月12日審判筆錄第8-9 頁），此亦與丙○○
    於上開警詢時稱：曾去被告診所就醫等語之情相符。另余明
    隆醫師亦於原審時證稱：伊曾在崇德診所駐診，曾開安眠藥
    給「曾振川」，該病歷有伊親寫的資料等語（見原審89年5
    月3 日訊問筆錄，原審卷第121-122 頁），其於本院前審時
    再證稱：該門診紀錄表中6 月24日係伊所看診，但6 月14日
    不是伊看診的，根據該紀錄表記載，伊當時開安眠藥及胃藥
    、抗組織胺及類固醇等藥品。而ＦＭ２則係治療失眠較強的
    藥物等語（見本院前審89年9 月28日訊問筆錄，本院上訴卷
    第68-70 頁），而其所證亦與上開丙○○所證及門診紀錄表
    所載相符。雖然本案於查獲後被告移送臺灣高雄地方法院檢
    察署檢察官訊問時，檢察官曾指揮員警前往該診所查扣病歷
    ，而查扣崇德診所姓名「曾正川」之門診紀錄表1 份，有該
    紀錄表影本附卷可稽（見偵查卷第74頁），而並未扣得上開
    被告所提出之門診紀錄表，被告則自承：上開經檢察官指揮
    警員查扣之門診紀錄表係伊在警局時打電話要求護士補製之
    紀錄表等語。則被告被查獲後以電話要求護士補製紀錄表之
    所為，雖似為畏罪情虛之舉止，但上開證人等所證與被告其
    後於偵查中所提出之「曾振川」初診時間為88年6 月14日之
    門診紀錄表既相符合，且又無其他證據可以證明該事後所提
    出之門診紀錄表係偽造，則尚不能遽以被告上開有疑似畏罪
    情虛之舉止（即為警查獲後要求護士補製上開門診紀錄表行
    為），即以此為被告有罪事實積極證據之認定。故依上開證
    人相符之證詞，及上開被告所提出之門診紀錄表，應可以證
    明丙○○於本案查獲前，確曾因失眠症而冒用「曾振川」名
    義前往被告診所看診之事實，亦即丙○○於本次查獲被告前
    ，確係被告之病患之事實，應可認定。
  4.據上可知，本案為警查獲時，被告與丙○○係醫生與病患之
    關係，丙○○係因失眠症而曾前往被告診所看診，本案查獲
    時，丙○○進入診所後，即向被告打招呼，後即逕往診所櫃
    檯向林姻貝購買ＦＭ２，而未進入診療室內由被告診斷並處
    方後，始購買ＦＭ２；且在此次之前，丙○○亦曾以相同之
    方式向被告診所購買ＦＭ２至少1 次之事實，應可認定。亦
    即被告確有販賣ＦＭ２予丙○○之事實，可以認定，惟被告
    與丙○○間既存在有上開醫病關係，而毒品危害防制條例第
    2 條第4 項規定：「醫藥及科學上需用之麻醉藥品與其製品
    及影響精神物質與其製品之管理，另以法律定之」，依該條
    項規定，若係醫藥需用之毒品，即應排除毒品危害防制條例
    之適用，則被告上開販賣經公告為第三級毒品之ＦＭ２給丙○○之行為，能否逕予認定構成該條例第4 條第3 項之犯罪
    ，尚非無疑，而應視被告此部分所為，是否為上開規定所稱
    之醫藥需用，而應係另以法律規定之範圍而決定。
  5.查原審曾函請行政院衛生署解釋有關ＦＭ２係處方藥品或毒
    品等相關疑慮，經其函覆略稱：ＦＭ２究係應依毒品危害防
    制條例或管制藥品管理條例列管，端視其是否供醫藥及科學
    使用，如屬醫藥使用，應由藥商依藥事法規定辦理查驗登記
    ，取得藥品許可證後，方可辦理輸入製造或銷售，病人並須
    經醫師或牙醫師診斷、處方後始能取得持有藥品，醫師就其
    專業診療病人，開立該類藥品之處方，應依藥品適應症用法
    用量及視病情之實際情況，並無限制每月使用量，醫師經親
    自診斷後開藥給特定病患服用，無論是否具備療效，均應再
    次對病患施以診斷，始可再開藥劑，方符合醫師法第11條之
    規定。另醫師執行醫療業務，未經實際初診隨即給藥，應屬
    違反醫師法第12條之規定，至每次均有診療惟漏載病歷，則
    違反醫師法第12條規定。另依88年6 月2 日公佈之管制藥品
    管理條例，及89年4 月1 日公告之管制藥品管理條例施行細
    則相關規定，本局目前正依法建立證照制度，建制完成後，
    醫療機構需用管制藥品者，應向本局申領管制藥品登記簿…
    …。如經查獲濫用或非正當醫療目的使用者，可依法予以處
    分，或撤銷管制藥品登記證及使用執照等語，此有行政院衛
    生署管制藥品管理局89年5 月18日管證字第85132 號函在卷
    為憑（見原審卷第67-68 頁），由此亦可知，ＦＭ２雖經公
    告為毒品危害防制條例所規定之第三級毒品，但其亦係可供
    醫藥使用之管制藥品，如醫師為醫療之目的而使用該管制藥
    品，即應排除毒品危害防制條例規定之適用，醫師縱有未依
    規定登載病歷或對複診病人未再加以診治逕行給予ＦＭ２之
    行為，僅屬違法醫師法第11條及第12條之規定而有行政責任
    ，而不能遽論以毒品危害防制條例第4 條第3 項之販賣第三
    級毒品罪。而丙○○既確係於上開購買ＦＭ２前，曾因失眠
    症而至被告診所診療，雖其後有未先依掛號、醫師複診診斷
    及處方程序，被告即販賣ＦＭ２予丙○○之行為，惟既尚查
    無其他證據足證被告販賣給丙○○並非基於醫藥需用，即不
    能以被告於本次查獲時有未經掛號、診斷及處方程序，即有
    上開販賣行為，而認被告所為應構成毒品危害防制條例第4
    條第3 項之販賣第三級毒品罪。
  (三)關於被告涉嫌販賣第三級毒品予不特定人部分：
  1.林姻貝雖曾於警詢時稱：伊於88年8 月1 日到職。ＦＭ２是
    被告交由藥局同事分裝，他只指示每一包5 顆售價100 元，
    伊不知道「曾振川」是否為診所病患，伊不知道為何要將Ｆ
    Ｍ２分裝，伊到職後沒有分裝過，大部分是由資深護士分裝
    ，分裝好後放置在櫃檯抽屜內。伊每天上班8 小時，平均會
    有5 至10名不特定男女顧客來指明ＦＭ２購買，醫生、院長
    均無交待須醫生處方箋，只說販賣金額要清楚，伊沒有記過
    帳，大部分由資深護士記帳等語（見88年8 月20日警詢，警
    卷第5-7 頁）；再於偵訊時證稱：查獲的ＦＭ２，其中5 顆
    裝14小包，10顆裝17小包，是診所內的藥，被告有交待伊賣
    。若有人要來買十字（指ＦＭ２），以每顆20元賣掉，曾賣
    過十多次，不特定人，客人每次買1 包或2 包，有每包5 顆
    、10顆，直接找護士買，不用給醫生看，別的護士也是如此
    賣等語（見88年8 月21日偵訊筆錄，偵查卷第8-10頁）。另
    亦曾於偵查中證稱：每天都有人來買ＦＭ２，不需要掛號、
    診斷，直接跟被告說，被告即叫伊拿給病人，一般都是客人
    找醫生，醫生會叫我們拿給病人等語（見88年9 月16日偵訊
    筆錄，偵查卷第31-32 頁），又證稱：伊當班時一天約賣10
    幾包，病人有時跟醫生說，醫生再叫伊拿給他，但有時病人
    直接向伊買等語（見88年12月30日偵訊筆錄，偵查卷第78-7
    9 頁）；其再於本院前審時證稱：病人說要買十字的藥，伊
    就將包好的藥拿給病人，有時有經過醫生看診，有時沒有經
    醫生看診就直接買藥，伊就拿給他等語（見本院前審89 年9
    月14日訊問筆錄，本院上訴卷第53-55 頁），則依林姻貝上
    開所證，自其88年8 月1 日任職時起至被查獲之同年月20日
    止，到診所向其購買ＦＭ２之人，有曾經醫生看診者，亦有
    未曾經醫生看診者，則販賣給曾經醫生看診之人，依上開說
    明，應不適用毒品危害防制條例第4 條第3 項之規定；而未
    經醫師看診之人，則依林姻貝警詢及偵查中所證內容，其亦
    未曾證述：販賣給未經看診之不特定人，並非被告之病人等
    語，其後再於偵查中及本院前審時則稱：有時病人跟醫生說
    ，醫生叫伊拿給他，有時病人直接向伊買等語，則依據林姻
    貝上開證詞，尚不能認定被告確有販賣ＦＭ２給非病人之不
    特定人，故縱該林姻貝所稱之「不特定人」有未經醫生看診
    即直接購買ＦＭ２之情，但既無證據證明該等「不特定人」
    係病人以外之其他人，即難以此遽認被告所為應構成毒品危
    害防制條例第4 條第3 項之販賣第三級毒品罪。
  2.另林姻貝販賣ＦＭ２予丙○○時當場查扣之ＦＭ２，雖有分
    裝成5 顆包裝之14包，以及分裝成10顆裝之17包之情，業如
    上述，而檢察官上訴認：ＦＭ２係顆粒狀之藥丸，投與病人
    後包裝容易，實無需事先及以此方式包裝，而被告事先即以
    此方式包裝，更足徵被告係在販賣毒品云云，辯護人則為被
    告辯護稱：此種分裝藥丸之方式，實係診所常見之慣行，不
    能以此即證明被告係販賣毒品等語。惟查，被告販賣ＦＭ２
    予他人是否構成毒品危害防制條例第4 條第3 項之販賣第三
    級毒品罪，端視其販賣是否屬同條例第2 條第4 項之醫藥需
    要而定，業如上述，故縱被告確係以上開方式包裝以方便販
    賣，若不能證明被告非為醫藥需要而販賣，即不能以此分裝
    方式即遽認被告所為構成販賣毒品罪，併此敘明。
  3.此外，檢察官並未具體指陳被告係於88年間之何時，非法販
    賣ＦＭ２給何人，本院又查無其他證據足證被告持有之ＦＭ
    ２確係用以非法販賣給其他不特定人之事實，故被告此部分
    之犯行，亦屬不能證明。
七、綜上所述，被告雖確有檢察官起訴書所指於88年7 月間丙○○開始施用ＦＭ２以後至同年8 月20日以前，販賣ＦＭ２給
    丙○○1 次，以及於同年8 月20日晚上，警方為查緝之目的
    而使丙○○前往診所向被告購買ＦＭ２之事實，然檢察官所
    提出之證據，尚不足以證明被告所為應構成毒品危害防制條
    例第4 條第3 項之販賣第三級毒品罪，另檢察官所提出之證
    據，亦不足以證明被告自88年間起，即有非法販賣第三級毒
    品ＦＭ２給丙○○以外之其他不特定人之事實，參諸上開說
    明，檢察官所起訴被告之犯罪，自屬不能證明。
八、原審因而為被告無罪之判決，核無不合。檢察官上訴，指摘
    原判決不當，為無理由，應予駁回。
據上論結，應依刑事訴訟法第368條，判決如主文。
本案經檢察官李門騫到庭執行職務。
中　　華　　民　　國　　96　　年　　12　　月　　26　　日
                  刑事第七庭    審判長法  官    莊飛宗
                                      法  官    孫啟強
                                      法  官    邱明弘
以上正本證明與原本無異。
如不服本判決應於收受本判決後10日內向本院提出上訴書狀，其
未敘述上訴理由者，並得於提起上訴後10日內向本院補提理由書
狀（均須按他造當事人之人數附繕本）「切勿逕送上級法院」。
中　　華　　民　　國　　96　　年　　12　　月　　26　　日
                                      書記官    黃玉珠
